【裁判字號】    98,訴,3904
【裁判日期】    981208
【裁判案由】    偽造文書
【裁判全文】
臺灣臺中地方法院刑事判決              98年度訴字第3904號
公  訴  人  臺灣臺中地方法院檢察署檢察官
被      告  甲○○
選任辯護人  吳天富律師
上列被告因偽造文書案件，經檢察官提起公訴（98年度偵字第25
047號），被告於準備程序中就被訴事實為有罪之陳述，經本院
合議庭評議後裁定由受命法官獨任改行簡式審判程序，本院判決
如下：
    主    文
甲○○共同行使偽造私文書，足以生損害於公眾及他人，處有期
徒刑肆月，如易科罰金，以新臺幣壹仟元折算壹日。緩刑年。
扣案之偽造「乙○○」之國民身分證壹張、偽造「乙○○」之全
民健康保險卡壹張、偽造「盧仕安」之印章壹枚、門號00000000
00號行動電話壹支（含SIM卡壹張）、臺中商業銀行存款業務往
來申請約定書上戶籍地址欄內偽造「盧仕安」之印文貳枚、領用
人欄內偽造「盧仕安」之署名壹枚及印文壹枚、申請人兼立約人
欄內偽造「盧仕安」之署名壹枚及印文壹枚、印鑑卡上偽造「盧
仕安」之印文壹枚，均沒收。
    犯罪事實
一、甲○○因缺錢花用，竟於民國98年10月初某日，接受友人綽
    號「胖達」之游宗翰提議，應允辦理假證件前往金融機構開
    戶後，提供存摺、金融卡及密碼予詐欺集團作為向人詐財之
    匯款帳戶使用，以賺取每件新臺幣（下同）1萬元之報酬後
    ，即與該綽號「胖達」之游宗翰及真實姓名年籍不詳之成年
    詐騙集團成員共同基於偽造公印文、行使意圖供冒用身分使
    用而偽造之國民身分證、偽造全民健康保險卡之特種文書、
    行使偽造私文書及詐欺取財之犯意聯絡，意圖自己不法之所
    有，於98年10月初某日，先由該綽號「胖達」之游宗翰陪同
    甲○○，前往臺中市西屯區逢甲商圈某照相館，拍攝偽造證
    件所需之大頭照，甲○○隨即將儲存該照片電子檔案之光碟
    ，交付予該綽號「胖達」之游宗翰轉交該真實姓名年籍不詳
    之詐騙集團成員，於不詳時間，在不詳地點，利用不詳管道
    所取得之乙○○個人年籍資料再黏貼甲○○照片之方式，偽
    造含「內政部印」公印文之「乙○○」國民身分證及全民健
    康保險卡各一張後，再委託不知情之刻印業者偽刻「乙○○
    」之印章一枚（該刻印業者誤刻為「盧仕安」，而該真實姓
    名年籍不詳之詐欺集團成員亦未察覺）。之後，綽號「胖達
    」之游宗翰於98年10月15日撥打電話予甲○○，要求甲○○
    於98年10月19日上午8時30分許，主動撥打電話與其聯絡，
    甲○○依約於98年10月19日上午8時30分許，撥打電話與該
    綽號「胖達」之游宗翰聯絡後，該綽號「胖達」之游宗翰指
    示甲○○於98年10月19日上午9時30分許前往臺中市○○路
    肯德基速食店前等候該真實姓名年籍不詳之詐欺集團成員，
    甲○○依約前往等候，於98年10月19日上午10時許，該真實
    姓名年籍不詳之詐欺集團成員即駕駛TOYOTA廠牌YARIS型號
    自小客車前來搭載甲○○後，隨即交付前開偽造「乙○○」
    之國民身分證、全民健康保險卡各一張、偽造「盧仕安」之
    印章一枚及門號000000 0000號行動電話一支予甲○○，並
    要求甲○○前往臺中商業銀行東勢分行申請開立帳戶，甲○
    ○應允後，該真實姓名年籍不詳之詐欺集團成員即駕車搭載
    甲○○，前往位於臺中縣東勢鎮○○路61號之臺中商業銀行
    東勢分行，於98年10月19日中午12時許，由甲○○單獨下車
    進入臺中商業銀行東勢分行櫃臺，未經乙○○之同意或授權
    ，持前開偽造證件、印章及行動電話，擅自冒用乙○○之名
    義，接續在臺中商業銀行東勢分行申請開戶所需填載之存款
    業務往來申請約定書上戶籍地址欄內偽造「盧仕安」之印文
    二枚、領用人欄內偽造「盧仕安」之署名一枚及印文一枚、
    申請人兼立約人欄內偽造「盧仕安」之署名一枚及印文一枚
    ，並在印鑑卡上偽造「盧仕安」之印文一枚後，連同前開偽
    造證件，一併持以行使交付銀行承辦行員簡淑閔，致使行員
    簡淑閔誤信為乙○○本人申請開立帳戶，足以生損害於乙○
    ○本人、臺中商業銀行東勢分行對於客戶帳戶資料管理之正
    確性、內政部及戶政機關對於國民身分證核發之正確性、全
    民健康保險局對於全民健康保險卡資料管理之正確性；惟因
    銀行承辦行員簡淑閔在核對甲○○申請開立所提出之證件資
    料時，發現甲○○提出之國民身分證、全民健康保險卡名義
    人均為乙○○，卻簽署盧仕安之名字及蓋用盧仕安之印文，
    經詳細檢視後，發現甲○○提出之國民身分證、全民健康保
    險卡均屬偽造，立即報警處理，而未予核發甲○○所申請開
    立之金融帳戶存摺及金融卡。嗣經警據報於98年10月19日中
    午12時10分許，前往臺中商業銀行東勢分行，當場查獲甲○
    ○，並扣得前開偽造「乙○○」之國民身分證一張、偽造「
    乙○○」之全民健康保險卡一張、偽造「盧仕安」之印章一
    枚、門號0000000000號行動電話（含SIM卡一張）等物。
二、案經被害人乙○○訴由臺中縣警察局東勢分局報告臺灣臺中
    地方法院檢察署檢察官偵查起訴。
    理    由
一、按被告以外之人於審判外之言詞或書面陳述，除法律有規定
    者外，不得作為證據；前項規定，於法院以簡式審判程序者
    ，不適用之；刑事訴訟法第一百五十九條第一項、第二項前
    段定有明文。本案被告於準備程序中就被訴事實為有罪之陳
    述，經本院裁定改行簡式審判程序，而告訴人乙○○及證人
    簡淑閔於警詢中之陳述內容，雖係被告以外之人於審判外之
    陳述，屬於傳聞證據，然依刑事訴訟法第一百五十九條第二
    項前段之規定，於法院以簡式審判程序時，並不適用，是以
    ，告訴人乙○○、證人簡淑閔於警詢中之陳述內容，被告甲
    ○○既不否認，自得作為本案之證據使用。
二、訊據被告甲○○對於前揭時地，與綽號「胖達」之游宗翰及
    該真實姓名年籍不詳之詐欺集團成員，未經告訴人乙○○之
    同意或授權，偽造含「內政部印」公印文之「乙○○」國民
    身分證及全民健康保險卡，偽刻「盧仕安」之印章，再持前
    開偽造證件資料，擅自冒用告訴人乙○○之名義，向臺中商
    業銀行申請開立帳戶，而在申請資料上偽造「盧仕安」之署
    名、偽蓋「盧仕安」之印文，持以行使交付承辦行員，嗣因
    該承辦行員發現申請資料上之印文、署名與被告之提出身分
    證件不符，察覺係偽造證件，而未予核發所申請之金融帳戶
    存摺及提款卡，足以生損害於告訴人乙○○本人、臺中商業
    銀行東勢分行對於客戶帳戶資料管理之正確性、內政部及戶
    政機關對於國民身分證核發之正確性、全民健康保險局對於
    全民健康保險卡資料管理之正確性等情，業經坦認屬實，核
    與告訴人乙○○於警詢中之指訴及證人簡淑閔於警詢中之陳
    述內容（參照警卷第9至10頁）均屬相符，並有臺中商業銀
    行存款業務往來申請約定書及印鑑卡各一份（參照偵查卷第
    26頁）、偽造乙○○之國民身分證及全民健康保險卡正反面
    影本各一份（參照偵查卷第27頁）、查獲物品照片六張（參
    照偵查卷第28至30頁）、臺中縣東勢鎮○○○路口監視器翻
    拍照片二張（參照偵查卷第31頁）等在卷可稽，復有扣案偽
    造「乙○○」之國民身分證一張、偽造「乙○○」之全民健
    保卡一張、門號000000 0000號行動電話一支（含SIM卡一張
    ）、偽造「盧仕安」之印章一枚等物為證，被告自白供述與
    現有事證相符，應堪置信。本件事證已臻明確，被告犯行，
    洵堪認定。
三、論罪科刑部分：
（一）按刑法第二百十二條所謂「其他相類之證書、介紹書」，
      係指與關於品行、能力、服務之證書、介紹書相類似之文
      書而言，如其具有公文書之性質，則依特別法優於普通法
      之原則，尚無適用同法第二百十一條而論以偽造公文書之
      餘地。次按刑法第二百十八條第一項所稱之公印，係指由
      政府依印信條例第六條相關規定製發之印信，用以表示公
      署或公務員之資格，即俗稱之大印及小官章而言，如不足
      以表示公署或公務員之資格者，即非公印，本件偽造「乙
      ○○」之國民身份證上「內政部印」之印文一枚，為表示
      內政部公署之公印文甚明（參照最高法院69年台上字第16
      76號判例、90年度台上字第2522號判決）。又國民身份證
      固屬刑法第二百十二條之特種文書，惟戶籍法於97年5月2
      8日增訂公佈第七十五條第一項規定：「意圖供冒用身份
      使用，而偽造、變造國民身分證，足以生損害於公眾或他
      人者，處五年以下有期徒刑、拘役或科或併科新臺幣五十
      萬元以下罰金」；依其內容，關於偽造國民身份證部分，
      應屬刑法第二百十二條條之特別規定。至於刑法第二百十
      八條第一項之偽造公印文罪，並未修正，且與戶籍法第七
      十五條第一項之構成要件不同，自難謂戶籍法第七十五條
      第一項係刑法第二百十八條第一項之特別法（參照最高法
      院97年度台上字第5114號判決）。又偽造、變造國民身份
      證，並不當然需要偽造國民身份證上之公印文，是偽造、
      變造國民身份證，自不能當然包括偽造公印文在內。而偽
      造公印文，刑法第二百十八條既有獨立處罰規定，且較戶
      籍法第七十五條第一項規定之處罰為重，則於偽造國民身
      份證同時偽造公印文者，即難僅論以戶籍法第七十五條第
      一項之罪，而置刑法第二百十八條第一項處刑較重之罪於
      不問，是以，偽造國民身份證，如有偽造公印文之行為，
      仍應構成刑法第二百十八條第一項之偽造公印文之罪（參
      照戶籍法第七十五條立法理由、大法官釋字第82號解釋、
      最高法院97年度台非字第328號判決意旨）。是關於被告
      意圖供冒用身分使用而偽造「乙○○」之國民身分證並持
      以行使之犯行，係犯戶籍法第七十五條第二項、第一項之
      行使偽造國民身分證罪；被告於前開偽造「乙○○」之國
      民身分證上偽造「內政部印」之公印文，係犯刑法第二百
      十八條第一項之偽造公印文罪；被告偽造「乙○○」全民
      健康保險卡並持以行使之犯行，係犯刑法第二百十六條、
      第二百十二條之行使偽造特種文書罪。被告偽造「乙○○
      」國民身分證及全民健康保險卡之低度行為，應為行使前
      開偽造國民身分證及全民健康保險卡之高度行為所吸收，
      均不另論處。
（二）又被告意圖詐取銀行存摺及金融卡以供詐騙集團成員使用
      ，先偽造「盧仕安」之印章，復前往臺中商業銀行東勢分
      行申請開立帳戶，在「存款業務往來申請書」及「印鑑卡
      」上分別偽造「盧仕安」之署名及印文，連同前開偽造證
      件，持以行使交付承辦行員，嗣因承辦行員察覺提示之證
      件係屬偽造，而未及得手之犯行，係犯刑法第二百十六條
      、第二百十條之行使偽造私文書罪、刑法第三百三十九條
      第三項、第一項之詐欺取財未遂罪。被告偽造印章、署名
      、印文之行為，為偽造私文書之階段行為，而偽造文書之
      低度行為，亦為行使偽造私文書之高度行為所吸收，均不
      另論處。另被告在臺中商業銀行存款業務往來申請約定書
      及印鑑卡上先後偽造「盧仕安」之署名及印文之行為，係
      基於單一之犯意，於密切接近之時間、空間接續為之，應
      論以接續犯之包括一罪。
（三）被告與綽號「胖達」之游宗翰及該真實姓名年籍不詳之詐
      欺集團成員三人就前開行使偽造國民身分證罪、偽造公印
      文罪、行使偽造特種文書罪、行使偽造私文書罪、詐欺取
      財未遂罪等五者間，顯有共同實行犯罪之犯意聯絡及行為
      分擔，為共同正犯。另被告與綽號「胖達」之游宗翰及該
      真實姓名年籍不詳之詐欺集團成員利用不知情之刻印業者
      代為偽造「盧仕安」之印章，為間接正犯。
（四）而被告先後以接續之實質上一行為而觸犯偽造公印文、行
      使偽造國民身分證、行使偽造特種文書、行使偽造私文書
      、詐欺取財未遂等數罪名，為想像競合犯，應依刑法第五
      十五條之規定，從一重之行使偽造私文書罪論處。（按偽
      造公印文罪與行使偽造私文書罪之法定本刑均為五年以下
      有期徒刑之罪，而因被告共同偽造公印文於偽造「乙○○
      」之國民身分證後，持至臺中商業銀行東勢分行辦理開立
      帳戶，依客觀犯罪情狀，自以行使偽造私文書罪之情節重
      於偽造公印文罪〈最高法院97年度台上字第1880號判決參
      照〉）。
（五）爰審酌被告因缺錢花用，一時失慮，而聽從他人指示，提
      供照片製作不實之國民身分證、全民健康保險卡並持以行
      使，雖其所偽造之國民身分證及健康保險卡乃一般日常生
      活辨識身分之重要證件，所為已危害戶政機關對於戶籍管
      理、全民健康保險局對保險事項管理，暨臺中商業銀行東
      勢分行對對存款帳戶管理之正確性，並損及告訴人乙○○
      之權益，復使詐欺集團主要成員日後於行騙詐財時易於隱
      匿，然因被告於犯罪後業經坦承全部犯行，年紀尚輕，思
      慮欠週，且本案仍在申請開立銀行帳戶階段即遭查獲，詐
      騙集團尚未依照計畫取得冒用告訴人乙○○名義開立之人
      頭帳戶，得以作為行騙詐財之匯款帳戶使用，損害未及擴
      大，而被告亦尚未獲取任何應得報酬等一切情狀，量處如
      主文所示之刑，併予諭知易科罰金之折算標準，以示懲儆
      。
（六）末查：被告素行良好，前無不良刑案紀錄，此有臺灣高等
      法院被告前案紀錄表在卷為憑，被告經此偵審教訓，當已
      知所悔悟，信無再犯之虞，考量被告家中經濟狀況不佳，
      父母親在本案承審期間均陪同到庭，並允諾將嚴加督導被
      告步向正途，避免再受到他人引導犯罪，本院期許被告之
      父母能藉由家庭之力量將被告導向正途，而非藉由剝奪行
      動自由之自由刑乃迫令被告遷過向善，認為所宣告之刑，
      以暫不執行為適當，爰併予宣告緩刑年，用啟自新，並
      觀後效。。
四、沒收從刑部分：
（一）扣案之偽造乙○○名義之國民身分證一張、偽造乙○○名
      義之全民健康保險卡一張、門號0000000000號行動電話一
      支（含SIM卡一張）等物，均係被告與綽號「胖達」之游
      宗翰及該真實姓名年籍不詳之詐欺集團成員共同犯行使偽
      造私文書等罪所用之物，且均為該真實姓名年籍不詳之詐
      欺集團成員所有之物，業據被告供述屬實，爰依刑法第三
      十八條第一項第二款之規定，併予宣告沒收。
（二）又偽造盧仕安名義之印章壹枚、臺中商業銀行存款業務往
      來申請約定書上戶籍地址欄內偽造盧仕安名義之印文二枚
      、領用人欄內偽造盧仕安名義之署名一枚及印文一枚、申
      請人兼立約人欄內偽造盧仕安名義之署名一枚及印文一枚
      、印鑑卡上偽造盧仕安名義之印文一枚等，分別係屬偽造
      之印章、署押、印文，不問屬於被告與否，爰依刑法第二
      百十九條之規定，併予宣告沒收。
（三）至於，臺中商業銀行存款業務往來申請約定書、印鑑卡各
      一份，雖係供被告犯行使偽造私文書罪所用之物，然業經
      被告持以行使交付予臺中商業銀行東勢分行收執，已非屬
      被告或共犯所有之物，自無從諭知沒收；而偽造乙○○名
      義之國民身分證上偽造之內政部公印文一枚，雖係屬偽造
      之印文，然該偽造之公印文所存在之偽造國民身分證本身
      ，既經宣告沒收，自無庸再依刑法第二百十九條之規定，
      重覆宣告沒收，附此敘明。
據上論斷，應依刑事訴訟法第二百七十三條之一第一項、第二百
九十九條第一項前段，戶籍法第七十五條第二項、第一項，刑法
第十一條前段、第二十八條、第二百十六條、第二百十條、第二
百十二條、第二百十八條、第三百三十九條第三項、第一項、第
五十五條、第四十一條第一項前段、第七十四條第一項、第三十
八條第一項第二款、第二百十九條，判決如主文。
中    華    民    國    98    年    12    月    8     日
                  刑事第十六庭  法  官  巫淑芳
以上正本證明與原本無異。
如不服本判決應於收受判決後10日內向本院提出上訴書狀，並應
敘述具體理由；其未敘述上訴理由者，應於上訴期間屆滿後20日
內向本院補提理由書（均須按他造當事人之人數附繕本）「切勿
逕送上級法院」。
                                書記官  張孝妃
中    華    民    國    98    年    12    月    8     日
附錄論罪科刑法條：
中華民國刑法第216條：
行使第210條至第215條之文書者，依偽造、變造文書或登載不實
事項或使登載不實事項之規定處斷。
中華民國刑法第210條：
偽造、變造私文書，足以生損害於公眾或他人者，處五年以下有
期徒刑。
中華民國刑法第212條：
偽造、變造護照、旅券、免許證、特許證及關於品行、能力服務
或其他相類之證書、介紹書，足以生損害於公眾或他人者，處一
年以下有期徒刑、拘役或三百元以下罰金。
中華民國刑法第218條：
偽造公印或公印文者，處五年以下有期徒刑。
盜用公印或公印文足以生損害於公眾或他人者，亦同。
中華民國刑法第339條：
意圖為自己或第三人不法之所有，以詐術使人將本人或第三人之
物交付者，處五年以下有期徒刑、拘役或科或併科一千元以下罰
金。
以前項方法得財產上不法之利益或使第三人得之者，亦同。
前二項之未遂犯罰之。
戶籍法第75條：
意圖供冒用身分使用，而偽造、變造國民身分證，足以生損害於
公眾或他人者，處五年以下有期徒刑、拘役或科或併科新臺幣五
十萬元以下罰金。
行使前項偽造、變造之國民身分證者，亦同。
將國民身分證交付他人，以供冒名使用，或冒用身分而使用他人
交付或遺失之國民身分證，足以生損害於公眾或他人者，處三年
以下有期徒刑、拘役或科或併科新臺幣三十萬元以下罰金。


司法院資訊處製作；財團法人民間司法改革基金會備份。
